臺灣士林地方法院刑事判決　　　　　　 95年度交易字第736號
公　訴　人　臺灣士林地方法院檢察署檢察官
被　　　告　乙○○
選任辯護人　蘇清文律師
上列被告因業務過失傷害案件，經檢察官提起公訴（95年度偵
字第9853號），本院判決如下：
    主  文
乙○○無罪。
    理  由
一、公訴意旨略謂；被告乙○○係計程車司機，為從事駕駛業務
    之人，於民國95年5 月21日晚間8 時許，駕駛車牌號碼568-
    NE號之營業用小客車，沿臺北市大同區○○○路內側車道由
    東往西（起訴書誤載為西往東，經檢察官當庭更正）方向行
    駛，嗣於同日晚間8 時30分許，行經臺北市大同區○○○路
    87 號 前，本應注意汽車行駛時兩車併行之間隔，並隨時採
    取必要之安全措施，且依當時情形，並無不能注意之情事，
    竟疏未注意及此，於行經上開地點時，未保持適當之間隔，
    即突然向右偏斜行駛，適甲○○騎乘車牌號碼GHF-306 號重
    型機車同向行駛至右後側，其為閃避乙○○之車而向右閃躲
    ，致重心不穩人車倒地，其騎乘之重型機車則向前滑行與乙
    ○○所駕駛之營業用小客車發生擦撞，甲○○因而受有右膝
    挫傷及左手腕舟狀骨骨折之傷害。因認被告乙○○涉有刑法
    第284 條第2 項前段之業務過失傷害罪嫌。
二、按犯罪事實應依證據認定之，無證據不得認定其犯罪事實，
    刑事訴訟法第154 條第2 項定有明文。又認定不利於被告之
    事實，須依積極證據，苟積極證據不足為不利於被告事實之
    認定時，即應為有利於被告之認定，更不必有何有利之證據
    ；且刑事訴訟法上所謂認定犯罪事實之積極證據，係指適合
    於被告犯罪事實之認定之積極證據而言，雖不以直接證據為
    限，間接證據亦包括在內，然而無論直接或間接證據，其為
    訴訟上之證明，須於通常一般之人均不致有所懷疑，而得確
    信其為真實之程度者，始得據為有罪之認定，倘其證明尚未
    達到此一程度，而有合理之懷疑存在時，自不能以推測或擬
    制之方法，以為有罪裁判之基礎。最高法院29年度上字第31
    05號、30年度上字第816 號、40年度台上字第86號、76年度
    台上字第4986號判例可資參照。
三、訊據被告乙○○，固坦承對於上揭時、地因告訴人甲○○所
    騎乘之機車，人車倒地，機車向前滑行而倒置在其所駕駛之
    汽車右側一情，惟堅決否認有何過失，辯稱：當時係在內側
    車道停等紅燈，欲直行往三重，並無轉彎，故未切換車道，
    甲○○應係車速過快，未保持安全距離而煞車不及，才自行
    跌倒，故地面才會有煞車痕、刮地痕1.5 公尺，伊並無過失
    等語。本件公訴人認被告就本件車禍之發生應負過失責任，
    係以被告駕駛車牌號碼568-NE號之營業用小客車行駛中，突
    然向右偏斜行駛為論據，而公訴人認定被告有突然向右偏斜
    行駛之行為則係以告訴人甲○○之指訴及道路交通事故現場
    圖及臺北市○○○○○道路交通事故照片所示，被告最終停
    車位置，車頭略有向右朝車道標線之情形為論據。惟查：（
    一）被告於駕車行駛中，究竟如何往右偏斜，告訴人甲○○
    先後說法不一，其於95年5 月21日車禍發生當天在中興醫院
    警員詢問時係稱：「我沿民權西路東向西內側車道行駛，我
    車是直行，我左前方有一部營小客車568-NE在行駛，他車忽
    然向右側切，我立即按喇叭，同時煞車，」、「（發現危害
    狀況時距離對方多遠？）距離約4 公尺。因為他車忽然向右
    切，我為了閃避他車，才會向右側傾倒，滑行後擦撞到他車
    」（見偵查卷第20頁），其後於95年9 月5 日檢察官偵訊時
    係結證稱：「被告突然切換慢車道，靠邊停車要讓乘客下車
    ，被告沒有打方向燈，他與我相距不到1 米，他突然切換車
    道，我立刻緊急煞車」（見偵查卷第44頁），又其於本院審
    理時又結證稱：「（肇事前）我跟被告是併行，我與被告兩
    車間隔（左右）不到20公分」（見本院卷第59頁），其最初
    於上開警詢時係稱被告所駕駛之車輛於其4 公尺前突然向右
    側切，而其於偵查中則稱被告所駕駛之汽車在其前方不到1
    米處，突然切換車道，被告所駕駛之汽車已切入慢車道，而
    於本院審理時因臺北市車輛行車事故鑑定覆議委員會鑑定認
    甲○○有未注意車前狀況及未保持安全距離之過失，則改稱
    肇事時「兩車是併行」，「沒有前後」，其先後說辭不一，
    已難採信。（二）且據道路交通事故現場圖及臺北市○○○
    ○○道路交通事故照片所示，被告之停車位置，係在原行駛
    之內側車道內，距分離內外側車道之雙白線上有一段距離，
    而機車則係倒地於內車車道（一部份位於內側車道，一部份
    位於雙白線上），雖從卷附之從車尾拍照之相片（偵查卷第
    25頁）觀之，系爭汽車停車位置似稍有偏斜，惟觀之自車頭
    所拍之照片，車身則未有偏斜之情形且前輪亦無向右偏轉之
    情形，則甲○○於偵查中稱：被告所駕駛之汽車已切入慢車
    道一節，顯與現場圖及相片不符。（三）又如告訴人甲○○
    於警詢中所稱：「被告所駕駛之車輛於其4 公尺前突然向右
    側切」、「我為了閃避他車，才會向右側傾倒，滑行後擦撞
    到他車」，則被告駕駛之計程車在行進中，告訴人機車在被
    告後方4 公尺，以雙方均行進中之狀態，告訴人機車倒地後
    速度必減慢，除非告訴人於騎機車倒地前車速極快或是被告
    所駕駛之車係在停止狀態，否則告訴人所騎之機車應不可能
    滑行至被告駕駛之汽車右前輪處，是被告辯稱：「當時係在
    內側車道停等紅燈」、「甲○○應係車速過快，未保持安全
    距離而煞車不及，才自行跌倒」等語並非不可採。
   （四）按從道路交通事故現場圖及臺北市○○○○○道路交
    通事故照片所示，被告之汽車係停放於原行駛之內側車道內
    ，車身或前車輪亦未有明顯向右偏斜行駛之狀況，是並無證
    據證明被告有自內側車道駛向外側車道或突然偏右行駛欲駛
    入外側車道之情形。公訴人認被告有突然向右偏斜行駛以致
    引起本件車禍之推論，並無證據足資證明之。（五）至於臺
    北市車輛行車事故鑑定委員會及臺北市車輛行車事故鑑定覆
    議委員會均認被告有過失，亦是以被害人之指訴及現場圖為
    論據而認定被告轉向有疏忽，惟本件並無證據足以證明被告
    確有突然向右偏轉之行為，已如前述，是臺北市車輛行車事
    故鑑定委員會及臺北市車輛行車事故鑑定覆議委員會認被告
    有轉向疏忽之過失，尚不足採，併此敘明。
四、綜上所述，公訴人所提之證據，尚不能據此證明被告確有突
    然向右偏斜行駛之行為，則被告駕駛車輛於自己車道內正常
    行駛，或遇紅燈停止於停止線前，並無過失。此外，又查無
    其他積極證據足資證明被告有公訴人所認涉有刑法第284 條
    第2 項前段之業務過失傷害罪之罪嫌，而使本院不致有所懷
    疑，而得確信其為真實之程度，揆諸前開說明，自屬犯罪不
    能證明，應為無罪之諭知。
據上論斷，應依刑事訴訟法第301 條第1 項，判決如主文。
本案經檢察官王以文到庭執行職務。
中　　華　　民　　國　　96　　年　　7 　　月　　19　　日
                  交通法庭審判長法  官  蔡明宏
                                法  官  周明鴻
                                法  官  賴邦元
以上正本證明與原本無異。
如不服本判決，應於判決送達後10日內，向本院提出上訴狀。
                                書記官  游育慈
中　　華　　民　　國　　96　　年　　7 　　月　　19　　日
